【裁判字號】    95,訴,335
【裁判日期】    950626
【裁判案由】    違反槍砲彈藥刀械管制條例
【裁判全文】
臺灣士林地方法院刑事判決               95年度訴字第335號
公  訴  人  臺灣士林地方法院檢察署檢察官
被      告  丙○○
指定辯護人  歐斐文律師
上列被告因違反槍砲彈藥刀械管制條例案件，經檢察官提起公訴
（95年度偵字第893 號），本院判決如下：
    主  文
丙○○無罪。
    理  由
一、公訴意旨略以：被告丙○○明知未經許可不得持有具有殺傷
    力之改造槍枝，為求防身，竟基於持有具殺傷力之改造槍枝
    之犯意，於民國93年11、12月間某日，在臺北縣土城市○○
    路○ 段280 巷14號4 樓居處附近皇冠漫畫店，以不詳代價，
    向該漫畫店之年籍姓名不詳綽號「黑仔」之人，購得具殺傷
    力之仿克拉克27型改造手槍乙把（槍號FS-0215 號、槍枝管
    制編號為0000000000號）。嗣於15日後，在臺北縣汐止市○○○路277 巷16號4 樓之2 住處內，將上開槍枝交予乙○○
    寄藏（由本院另案審結），嗣因乙○○於94年1 月15日凌晨
    5 時10分許，在其住處附近遭警查獲持有上開槍枝，乙○○
    主動供出槍枝來源為丙○○而查悉上情，因認被告涉有修正
    前之槍砲彈藥刀械管制條例第11條第4 項之未經許可持有其
    他可發射子彈具殺傷力之改造槍枝罪嫌云云（起訴書原記載
    被告涉犯修正後之槍砲彈藥刀械管制條例第8 條第4 項之罪
    ，惟經蒞庭公訴檢察官更正起訴條文）。
二、按犯罪事實應依證據認定之，無證據不得認定其犯罪事實，
    刑事訴訟法第154 條第2 項定有明文。又按所謂認定犯罪事
    實之證據，係指足以認定被告確有犯罪行為之積極證據而言
    ，該項證據自須適合於被告犯罪事實之認定，始得採為斷罪
    之資料；又事實之認定，應憑證據，如未能發現相當確實證
    據，或證據不足以證明，自不能以推測或擬制之方法，以為
    裁判之基礎，最高法院29年度上字第3105號、40年度台上字
    第86號判例著有明文。又按認定犯罪事實所憑之證據，無論
    係直接證據或間接證據，其為訴訟上之證明，須於通常一般
    之人均不致有所懷疑，而確信其為真實之程度者，始得據為
    有罪之認定，倘其證明尚未達到此一程度，而有合理之懷疑
    存在，復無其他調查途徑可尋，法院即應為無罪之判決，最
    高法院76年度台上字第4986號著有判例均可參照。
三、本案公訴人認被告涉有上開罪嫌，無非係以證人乙○○之證
    詞及扣案槍枝經送鑑定結果，認具有殺傷力，有內政部警政
    署刑事警察局鑑驗通知書可憑，為其主要論據。訊據被告堅
    決否認有何持有上開改造槍枝之犯行，辯稱：伊曾經帶同乙○○前往位在新莊之皇冠漫畫店一起施打海洛因，並無以安
    非他命向該漫畫店老闆「黑仔」交換槍枝之事，乙○○所為
    證詞先後反覆，並非事實等語。經查，案外人乙○○因持有
    本案公訴意旨扣案槍枝，於94年1 月15日凌晨遭警查獲乙情
    ，業據證人乙○○及該案查獲員警甲○○於本院審理時具結
    證述一致（見本院95年6 月12日審判筆錄），堪認屬實，又
    該扣案槍枝乙把（槍枝管制編號：0000000000），經送內政
    部警政署刑事警察局鑑驗後，證實係由仿CLOCK 廠27型半自
    動手槍製造之玩具手槍將其金屬槍管車通改造而成之改造手
    槍，機械性能良好，可擊發適用子彈，認具殺傷力乙節，亦
    有內政部警政署刑事警察局94年2 月4 日出具之刑鑑字第09
    40017054號槍彈鑑定書在卷可稽（附於94年度偵字第4513號
    卷第8 頁至第10頁），堪認確屬具有殺傷力之改造槍枝無訛
    。惟上開槍枝係被告以外之人乙○○持有中遭警查獲，並無
    直接證據證明為被告持有之物，因乙○○被警查獲後，指稱
    該槍枝係被告向「黑仔」取得後，交予其保管，公訴人乃認
    被告涉犯持有槍枝罪嫌，亦即公訴意旨係以證人乙○○之證
    詞，為認定被告持有槍枝犯行之唯一證據，是本案自應就證
    人乙○○不利被告之證詞是否真實詳予審酌，本院查：
(一)證人乙○○於警詢、偵查及本院審理中之證述前後反覆不一
    ，且與常情有違，茲敘明如下：
１、證人乙○○於94年1 月15日因持有本案扣案槍枝而為警查獲
    時，針對員警詢問槍枝來源，其以被告身分供稱：槍枝是伊
    友人丙○○於93年12月初，以毒品安非他命為代價，向該皇
    冠書城老闆「黑仔」交換得來，當時是「黑仔」主動打電話
    給丙○○，表示要以1 把槍枝交換1 兩安非他命，但最後丙○○只以2 克安非他命換得槍枝，丙○○在93年12月中旬因
    竊盜案入獄之前一天，將槍枝交予伊保管云云（見94年度偵
    字第4513號卷第17頁至第18頁）。
２、旋於95年1 月15日因上開案件移送內勤檢察官偵查時，乙○○供稱：丙○○於入監服刑前一晚即93年12月21日，拿到伊
    汐止住處交予伊保管云云（見94年度核退字第194 號卷第 6
    頁），嗣於94年6 月22日偵查中，改供稱丙○○係於被查獲
    前幾天，在土城將槍交予伊云云（見94年度偵字第4513號卷
    第58頁），嗣因檢察官以被告丙○○涉嫌持有槍枝簽分偵辦
    ，乙○○於95年1 月17日偵查中，以證人身分具結後，改證
    稱：其遭查獲槍枝並非丙○○交給伊的，伊因當時與丙○○
    有口角、仇恨，才為不實陳述云云（見95年度偵字第893 號
    卷第7 頁）；嗣於95年1 月24日偵查中，仍依證人身份具結
    作證，則改稱：槍枝是丙○○在93年11、12月間，在伊汐止
    住家附近交給伊保管，該槍枝是在交槍給伊半個月前，丙○○拿毒品交換得來，當時伊有看到，但沒有參與云云（見同
    上偵卷第13頁至第14頁），於95年2 月14日偵查中則稱：丙○○為何知道「黑仔」有槍，伊並不清楚云云（見同上偵卷
    第26頁）。
３、嗣於本院審理中，乙○○依證人身份到院具結作證，其經檢
    察官主詰問時證稱：槍枝係「黑仔」交給伊，先前指稱係被
    告向「黑仔」取得槍枝後交伊保管等情，係因伊與丙○○吵
    過架，有金錢糾紛，故為不實指述云云，嗣於交互詰問完畢
    後，經本院補充訊問時，證人乙○○又改稱：該槍枝是被告
    於93年9 月、10月在土城皇冠漫畫店，以安非他命向「黑仔
    」交換所得，當時說好以1 兩安非他命交換，因為陳賜中身
    上所帶毒品不夠，故先給2 公克，不足部分後續再補，嗣經
    辯護人聲請補充詢問，則稱：是在93年11月左右去漫畫店，
    要去皇冠漫畫店前，有先聯絡，丙○○之後是在93年11、12
    月間，在汐止住處交槍給伊云云，嗣因被告針對證人乙○○
    證詞表示意見稱其於93年12月22日被羈押後，其女友曾向伊
    告知住處遭人撬開進入，證人乙○○乃又改稱該槍枝係被告
    被收押後，伊擅自前往被告住處竊取所得云云（均見本院95
    年6 月12日審判筆錄）。
４、經核證人乙○○於警詢、偵查及本院審理中迭次陳述，有關
    扣案槍枝是否為被告取得後交予其保管乙節，說詞內容一再
    翻異，甚至包括具結後所為證詞亦前後矛盾之情事，足徵具
    結手段並不足以對證人乙○○產生據實陳述之心理壓力，其
    主觀上並無為真實陳述之意願，故所為上開證詞之真實性即
    屬可疑，而應嚴格檢視其可信度，而細繹證人所為不利被告
    之陳述內容，其中有關被告究係於93年間之何時，在皇冠漫
    畫店與「黑仔」以毒品交換槍枝、被告有無暨於何時、地將
    該槍枝交予乙○○保管等重要情節，被告先後所述出入甚大
    ，有關提及位在土城之皇冠漫畫店及「黑仔」部分，訊之證
    人即查獲員警甲○○，於本院審理時亦具結證稱：經警方查
    證，在土城並無皇冠漫畫店，因此無法追查「黑仔」之人乙
    情明確（見本院95年6 月12日審判筆錄第20頁），參以如依
    證人乙○○所稱，被告係與「黑仔」事先聯絡後，才前往皇
    冠漫畫店以安非他命交換槍枝，顯然對於換槍條件，被告在
    前往漫畫店前即已明瞭，然證人乙○○竟又稱因被告身上攜
    帶安非他命數量不足約定之1 兩，故僅先交付2 公克，其餘
    後補云云，顯不合理，又果真如此，衡情，「黑仔」豈有可
    能在僅取得少量約定毒品數量（即2 公克）之情形下，即同
    意將槍枝交予被告持有，況且證人乙○○證稱換槍過程其僅
    在場而未參與云云，然以毒品交換槍枝乃涉及違禁品交易之
    重大犯罪行為，一般無不採隱密行事以免遭查覺，殊難想像
    被告有何必要帶同不相干之證人乙○○共同前往換槍，進而
    徒增持槍犯行遭他人知悉之不利益？是揆諸前情，證人乙○○上開不利被告之證詞，確有先後不一且與常情不符之瑕疵
    甚為明灼。
(二)證人乙○○有為不實陳述之動機：
    乙○○因持有本案扣案槍枝，於94年1 月15日為警查獲後，
    於警局初詢時供稱；伊係經警盤查時，主動將放置在自己背
    包內之槍枝交予員警扣案云云（見94年度偵字第4513號卷第
    17頁），嗣經隨案移送內勤檢察官偵訊時，則稱：因友人吳
    朝暐告知伊將槍交予警察比較保險，故伊攜帶槍枝在身上，
    並與朋友約在查獲地點旁之車棚，要交槍予員警，伊係主動
    交出扣案槍枝，並將槍枝來源說出云云（見94年度核退字第
    194 號卷第6 頁）。然查，證人乙○○持有槍枝一案，係因
    員警接獲線報得知乙○○持有槍枝，加以乙○○先被查獲持
    有子彈，員警認為情資可信，乃對乙○○進行盤查，要求其
    交出槍枝，乙○○起初一再否認持有槍枝，並表示已快過年
    ，希望能放他一馬，嗣經員警一再勸諭，乙○○才帶同員警
    前往所使用之機車上起獲槍枝等情，業據證人即查獲員警甲○○於本院審理中具結證述明確，乙○○當庭聽聞上開證詞
    ，亦未表示反對，堪認證人甲○○所述查獲經過較屬可信。
    而由乙○○持有槍枝為警查獲前，曾以即將過年為由央求員
    警放水乙情觀之，其遭查獲後，編造係主動交槍予警查獲之
    不實說詞，無非係出於使檢察官誤信其犯後態度良好且已幡
    然悔悟之動機，欲藉此達到獲交保釋放之目的應甚明灼，又
    準此以觀，其於甫遭查獲後，所供槍枝來源係被告乙節，是
    否亦係出於相同之動機、目的下所為不實供詞，即有可能。
(三)據上所述，本案證人乙○○所為不利被告之證詞，因存有前
    後不一且悖於常情之瑕疵，而乙○○復有為不實指述之動機
    ，其證詞自難予以憑採。
四、從而，本案被告既非因持有扣案槍枝而遭警查獲，公訴人認
    定被告持有扣案槍枝犯行所憑之唯一證據即證人乙○○之證
    詞亦無從憑信，此外，復查無其他積極證據足認被告確有公
    訴人所指犯行，揆諸首揭說明，不能證明被告犯罪，自應為
    被告無罪之諭知。
據上論斷，應依刑事訴訟法第301 條第1 項，判決如主文。
本案經檢察官林聰良到庭執行職務
中    華    民    國    95    年    6     月    26    日
                  刑事第七庭審判長法  官  趙文卿
                                  法  官  楊得君
                                  法  官  吳祚丞
以上正本證明與原本無異。
如不服本判決，應於判決送達後10日內，向本院提出上訴狀。
                                  書記官  林立原
中    華    民    國    95    年    6     月    27    日


司法院資訊處製作；財團法人民間司法改革基金會備份。
